【裁判字號】    92,簡,11
【裁判日期】    920328
【裁判案由】    廢棄物清理法
【裁判全文】
臺中高等行政法院判決                                九十二年度簡字第一一號
  原      告  弘全電子工業股份有限公司
  代  表  人  甲○○
  被      告  南投縣政府環境保護局
  代  表  人  方信雄
右當事人間因廢棄物清理法事件，原告不服南投縣政府中華民國九十二年一月二日府
行救字第○九二○○○五八五九○號訴願決定，提起行政訴訟，本院判決如左︰
    主  文
原告之訴駁回。
訴訟費用由原告負擔。
    事  實
一、事實概要：緣行政院環境保護署環境督察總隊中區環境督察大隊於民國九十一年
    七月二日下午一時五十分派員至原告工廠稽查，原告係從事磁鐵製造作業，為行
    政院環境保護署八十八年七月三十一日環署廢字第○○五一五九二號指定公告應
    以網路傳輸方式，申報事業廢棄物之產出、貯存、清除、處理及再利用情形之事
    業，原告所產生之一般事業廢棄物（研磨鐵泥），未以網路傳輸方式申報其廢棄
    物之產出、貯存、清除、處理及再利用情形，該行為違反廢棄物清理法第三十一
    條第一項第二款規定並經行政院環境保護署告發移請被告處分，被告爰依同法第
    五十二條之規定裁處罰鍰新臺幣六千元整，原告不服，提起訴願，惟遭決定駁回
    ，遂提起本件行政訴訟。
二、兩造聲明：
    (一)原告聲明求為判決：原處分撤銷。
    (二)被告聲明求為判決：駁回原告之訴。
三、兩造之陳述：
    (一)原告主張之理由：
      1.研磨鐵泥之再製品，需伺接到訂單才能依訂單要求生產，這段時間原告並未
        接到該類訂單。
      2.南投縣政府忽略原告提供的製造流程和樣品不合法律規範，且南投縣政府接
        受環境保護署目視後的自由心證，除亦不合法律規範外，也違反市場常理，
        沒有訂單，材料當然先保管好，待有訂單才生產。而環境保護署將原告的再
        製品定位為事業廢棄物，則有非專業侵犯專業的擾民嫌疑。
      3.本件爭議之再製品堆置在廠房內的固定位置，而且已提供用此爭議品製成的
        成品給被告，並非隨便棄置，足可證明原告將於接單後生產，既非廢棄物，
        何來違反廢棄物清理法事件。
    (二)被告答辯之理由：
      1.按「經中央主管機關指定公告一定規模之事業，應於公告之一定期限辦理下
        列事項．．．二、依中央主管機關規定之格式、項目、內容、頻率，以網路
        傳輸方式，向直轄市、縣（市）主管機關申報其廢棄物之產出、貯存、清除
        、處理、再利用、輸出、輸入、過境或轉口情形。但中央主管機關另有規定
        以書面申報者，不在此限．．．」、「貯存、清除、處理或再利用一般事業
        廢棄物，違反廢棄物清理法第三十一條第一項第二款．．．規定或依第二十
        九條第二項所定管理辦法者，處新臺幣六千元以上三萬元以下罰鍰。經限期
        改善，屆期仍未完成改善者，按日連續處罰。」分別為廢棄物清理法第三十
        一條第一項第二款及第五十二條所明定。
      2.按廢棄物清理法第三十一條規定係課予事業廢棄物製造人、清理人申報之管
        制措施，其目的旨在勾稽並管理事業廢棄物，以避免對環境可能發生之損害
        ，此一管制目的初不因該事業廢棄物日後再利用製成商品而有交易價值而喪
        失，其具有廢棄物之性質，既無改變，從而即應受到廢棄物清理法第三十一
        條所規定管制措施之規範，此種與廢紙情況亦屬相同，亦即廢紙應屬廢棄物
        並無疑問，但廢紙將來另有再利用及商品之價值，並不因而改變其本屬廢棄
        物之性質。
      3.原告主張研磨鐵泥屬再製品乙節，行政院環境保護署於九十一年七月三十一
        日、八月二十六日、十月二日以環署督字第○九一○○五一二一四號、第○
        九一○○五七六五六號、第○九一○○六六七六四號函略以查原告之產品為
        磁鐵，其製程為磁鐵粉末→壓縮成型→燒結→研磨→成品等程序，其研磨過
        程產生之研磨鐵泥，原告稱屬再製品的一種，但無法提供相關資料證明研磨
        鐵泥為原告之產品（再製品），行政院環境保護署認定原告之研磨鐵泥屬製
        程所產生之事業廢棄物，未依規定以網路傳輸方式申報其產出、貯存、清除
        、處理及再利用情形，被告依廢棄物清理法第三十一條第一項第二款之規定
        處分，核無不合。又原告稱研磨鐵泥之再製品待有訂單才生產及環境保護署
        多次前往稽查時其研磨鐵泥經目視其數量未減少仍堆置於廠內之自由心證推
        斷，不符法律規範也違反市場常理等理由，然環境保護署稽查告發當時原告
        確實無法提示研磨鐵泥之貯存或再利用等網路傳輸申報聯單資料供查核，已
        明顯違反廢棄物清理法之規定。且原告先前稱研磨鐵泥為再製品，之後又稱
        回收再利用，前後矛盾，若原告自行再利用，應提出具體核准設廠登記之製
        造流程、原料、產品等資料，並足資證明研磨鐵泥最近一年回收、再利用、
        產品及銷售對象等文件資料，故綜上所陳，本件訴訟為無理由，請依法駁回
        。
    理  由
一、按「經中央主管機關指定公告一定規模之事業，應於公告之一定期限辦理下列事
    項．．．二、依中央主管機關規定之格式、項目、內容、頻率，以網路傳輸方式
    ，向直轄市、縣（市）主管機關申報其廢棄物之產出、貯存、清除、處理、再利
    用、輸出、輸入、過境或轉口情形。但中央主管機關另有規定以書面申報者，不
    在此限．．．」、「貯存、清除、處理或再利用一般事業廢棄物，違反廢棄物清
    理法第三十一條第一項第二款．．．規定或依第二十九條第二項所定管理辦法者
    ，處新臺幣六千元以上三萬元以下罰鍰。經限期改善，屆期仍未完成改善者，按
    日連續處罰。」分別為廢棄物清理法第三十一條第一項第二款及第五十二條所明
    定。
二、本件行政院環境保護署環境督察總隊中區環境督察大隊於九十一年七月二日下午
    一時五十分派員至原告工廠稽查，發現原告係從事磁鐵製造作業，為行政院環境
    保護署八十八年七月三十一日環署廢字第○○五一五九二號指定公告應以網路傳
    輸方式，申報事業廢棄物之產出、貯存、清除、處理及再利用情形之事業，原告
    所產生之一般事業廢棄物（研磨鐵泥），未以網路傳輸方式申報其廢棄物之產出
    、貯存、清除、處理及再利用情形，有行政院環境保護署環境稽查工作紀錄及照
    片等件附卷可稽，並為原告所不爭執，是以原告未以網路傳輸方式申報其廢棄物
    之產出、貯存、清除、處理及再利用情形之事實，堪以認定。原告主張其產出之
    研磨鐵泥係再製品，並非事業廢棄物云云。惟查原告之產品為磁鐵，其製程為磁
    鐵粉末→壓縮成型→燒結→研磨→成品等程序，研磨鐵泥乃其研磨過程中所產生
    ，屬製程所產生之一般事業廢棄物，至為明顯。原告於其寄交給被告之再訴願書
    中稱研磨鐵泥屬再製品的一種，其流程為研磨鐵泥→自然晾乾→粉碎→加10% 熱
    硬化樹脂→成型→一百五十度硬化→著磁包裝等程序，此有原告所提出之再訴願
    書一件附卷可稽，則依此製程乃回收再利用之情形。又按廢棄物清理法第三十一
    條規定係課予事業廢棄物製造人、清理人申報之管制措施，其目的在勾稽並管理
    事業廢棄物，以避免對環境可能發生之損害，此一管制目的並不因該事業廢棄物
    日後再利用製成商品而有交易價值而喪失，其具有廢棄物之性質，既無改變，即
    應受到廢棄物清理法第三十一條所規定管制措施之規範，此種與廢紙情況亦屬相
    同，亦即廢紙應屬廢棄物並無疑問，但廢紙將來另有再利用及商品之價值，並不
    因而改變其本屬廢棄物之性質。至於一般事業廢棄物再利用之管理核屬另一問題
    ，然並不影響其應依法上網申報一般事業廢棄物產出、貯存、清除、處理及再利
    用情形之規定。原告於製程所產生之事業廢棄物研磨鐵泥，既未依廢棄物清理法
    第三十一條第一項第二款之規定以網路傳輸方式申報其產出、貯存、清除、處理
    及再利用情形，被告依廢棄物清理法第五十二條之規定處分，核無不合。綜上所
    述，原告上開主張，均不足採。從而，被告所為之原處分，核無違誤，訴願決定
    予以維持，亦無不合。原告仍執前詞訴請撤銷，為無理由，應予駁回。又本件為
    簡易訴訟程序案件，爰依法不經言詞辯論逕為判決。
三、據上論結，本件原告之訴為無理由，依行政訴訟法第二百三十三條第一項、第二
    百三十六條、第一百九十五條第一項後段、第九十八條第三項前段，判決如主文
    。
中      華      民      國    九十二    年      三      月    二十八    日
                 臺 中 高 等 行 政 法 院 第 二 庭
                                      法      官  林  秋  華
右正本證明與原本無異。
如不服本判決，應於判決送達後二十日內，以本訴訟事件所涉及之法律見解具有原則
性者，始得向本院提出上訴狀並表明上訴理由，經最高行政法院許可，否則不得上訴
；如於本判決宣示後送達前提起上訴者，應於判決送達後二十日內補提上訴理由書（
均應依對造人數提出繕本）。提起上訴應預繳送達用雙掛號郵票拾份（每份三十四元
）。
中      華      民      國    九十二    年      三      月    二十八    日
                                      法院書記官  杜  秀  君


司法院資訊處製作；財團法人民間司法改革基金會備份。
